【裁判字號】    95,交抗,391
【裁判日期】    950517
【裁判案由】    違反道路交通管理處罰條例
【裁判全文】
臺灣高等法院交通事件裁定             95年度交抗字第391號
    抗  告  人
    即受處分人  捷運交通有限公司
    代  表  人  甲○○
    代  理  人  乙○○
上列抗告人因違反道路交通管理處罰條例案件，不服臺灣板橋地
方法院中華民國95年3月30日所為裁定（95年度交聲更字第1號）
，提起抗告，本院裁定如下：
    主  文
抗告駁回。
    理  由
一、原處分意旨略以：異議人即受處分人捷運交通有限公司所有
    之H6-853號營小客車，於民國91年6月1日上午9時43分許，
    途經臺北市○○○路與東豐街口（往北），被警方逕行舉發
    行車限速50公里，經測時速65公里，超速15公里未滿20公里
    ，依道路交通管理處罰條例第40條第1項規定， 裁處罰鍰新
    臺幣2400元。
二、異議人即受處分人異議意旨略以：異議人從未收受上開警方
    之舉發違反道路交通管理事件通知單，且異議人所有之車並
    無違規之情事，故請求撤銷原處分等語。
三、原裁定以：
（一）按行車速度，依標誌或標線之規定，無標誌或標線者，在
      市區道路時速不得超過50公里，道路交通安全規則第93條
      第1項第1款定有明文；次按汽車駕駛人，行車速度，超過
      規定之最高時速，處新臺幣1200元以上2400元以下罰鍰；
      道路交通管理處罰條例第40條第1項前段亦有明文。
（二）經查：
  １、異議人即受處分人所有之H6-853號營小客車，於91年6月1
      日上午9時43分許，途經臺北市○○○路與東豐街口（ 往
      北），被警方逕行舉發行車限速50公里，經測時速65公里
      ，超速15公里未滿20公里，依道路交通管理處罰條例第40
      條第1項之規定，共處罰鍰2400元， 經警附採證照片逕行
      舉發之違規事實， 有卷附舉發照片1幀與臺北市政府警察
      局北市警交大字第A00000000號 舉發違反道路交通管理事
      件通知單影本1紙附卷可稽。 況證人即交通員警盧信春到
      庭具結證稱：「（本件是由哪種儀器測出超速？）是由固
      定測速器照的。」、「（上開儀器有無可能會出錯，將沒
      有超速的照出有超速？）不可能，且也有放寬十公里的限
      制，也就是必須超速11公里才會照相，也就是限速50公里
      的話，要開61公里才會被照相。」等語（見原審95年3月2
      日訊問筆錄），足徵測得異議人所有車輛之上開固定測速
      器不可能會出錯，且均有將限速再放寬10公里之情況；抑
      且，交通警員掣單舉發違反道路交通管理處罰條例所列之
      違規事實，本質上為行政處分，係公務員基於職務上權力
      ，依法就特定之具體事件所為具有公法上效果之單方行政
      行為，基於公務員為公法上行為具有公信力之原則，該行
      政處分當可被推定為真正，其據以依法處分之事實認定亦
      為真正無誤，此與民事訴訴法第355條第1項規定：「文書
      ，依其程式及意旨得認作公文書者，推定為真正」之情形
      相同，本此公信原則，立法者以道路交通管理處罰條例第
      92條第3項之授權， 賦予行政機關訂定違反道路交通管理
      事件統一裁罰基準及處理細則，使執勤警員得當機處分，
      以達其維護交通秩序、安全之行政目的。從而，本件異議
      人既未就本件雷達測速器及執勤警員之舉發有何違誤提出
      相關證據以供調查，且原審經查亦無任何證據足資證明執
      勤警員，依據本件雷達測速器所拍攝之採證照片據以舉發
      ，有何捏造事實違法取締之不法情事，則執勤警員本其維
      護交通秩序、安全職責所為之舉發，自應受到合法、正確
      之推定。
  ２、況原審函查臺北市政府警察局北市警交大字第 A00000000
      號舉發違反道路交通管理事件通知單，是否有送達異議人
      ？經臺北市政府警察局交通警察大隊函覆略以：「查旨揭
      通知通知聯（含採證照片）， 業於91年6月18日以大宗掛
      號函件聯『編號：59744』郵寄車主（ 臺北市○○區○○
      路1段41號1樓），未有退件紀錄；因大宗掛號函件聯已逾
      郵局查詢期限六個月以上，致無法查明送達簽收情形，僅
      檢附大宗掛號函件聯影本供參」等情，此有卷附上開大隊
      94年10月19日北市警交大執字第09434915400號函可稽 ，
      而異議人捷運交通有限公司係設在上址臺北市○○區○○
      路1段41號1樓一節，亦有卷附公司基本資料明細一紙可稽
      ，足徵上開舉發違反道路交通管理事件通知單確有按址送
      達異議人，否則為何未有退件紀錄？益徵異議人上開有關
      警方之舉發違反道路交通管理事件通知單未送達異議人之
      辯解，並不足採。
  ３、本件異議人前開違規之事證已足堪認定，是原處分機關依
      前揭道路交通管理處罰條例第40條第1項之規定， 裁處異
      議人罰鍰2400元，核無違誤，本件異議人之異議為無理由
      ，應予駁回，經核並無違誤。
四、抗告人即受處分人抗告意旨略以：
（一）本件既屬「刑事」交通法庭，則應以刑事訴訟法之嚴謹、
      無罪推定等原則認定事實。且無證據不得認定犯罪事實，
      本案已有違反上開原則。
（二）原審僅依員警證述未曾退件，即倒果為因，認本件業已合
      法送達，顯有不當。況員警既無法提出送達證明，豈不員
      警全不用作證據功課，胡亂加倍罰本件抗告人。
（三）員警說測速儀沒錯，原審全盤接受，儀器精準，毫無對抗
      告人有利無利之情事客觀判斷，卻僅偏頗員警，毫無就員
      警說法準確之證明，以實其說。且測速儀有否保養？是否
      逾時檢驗，皆未舉證，如無檢驗保養，用不合格之測速儀
      照相開罰單，豈不毒樹果實，殘害人民，且又違度量衡器
      檢定檢查辦法第3條、5條、11、14…等條文，警方應舉證
      有依度量衡器檢定檢查辦法，依法受檢後，使用方為合法
      ，以免禍延百姓、違法使用。
（四）依本件違規時之道路交通管理處罰條例第90條第1項規定
      、第2項規定，本件裁決書送達時已逾3年，應免予執行，
      則無庸問案由即應依法免罰，故原裁定違法。
（五）抗告人對本案罰單之前或後的罰單，均有處理交納，何以
      唯獨本罰單卻是不知送達所致。
（六）何以要罰雙倍，如何證明抗告人有收到罰單，才可加倍罰
      。且無罰單及相片，為何一定要罰抗告人呢？且罰雙倍無
      理。
五、惟查：
（一）按法院受理有關交通事件，準用刑事訴訟法之規定；其處
      理辦法，由司法院會同行政院定之，道路交通管理處罰條
      例第89條固有明文，惟非刑事訴訟法全文均應予援用，如
      羈押、限制住居等規定，於交通案件中即無適用餘地。原
      審既已先後傳訊證人，並就本件違規事實存否之證據、測
      速器之準確度為何等情函詢相關單位，有證人盧信春原審
      筆錄、舉發照片1幀、 臺北市政府警察局北市警交大字第
      A00000000號舉發違反道路交通管理事件通知單影本1紙等
      在卷可稽，則難謂原審尚未踐行嚴謹之調查程序。至無罪
      推定原則係於刑事訴訟程序所適用之法則，」本件為交通
      事件，自無上開原則之適用。抗告人抗告意旨（一）所指
      ，顯無理由。
（二）再者，證人盧信春已於原審具結，自無甘負偽證罪責而誣
      指抗告人有本件違規事實之可能，所述應屬可採。另本件
      雖無送達證書得以證明舉發通知單及照片業已合法送達至
      抗告人，惟本件並無退件紀錄，且因大宗掛號函件聯已逾
      郵局查詢期限6月以上，致無法查明送達簽收情形， 有臺
      北市政府警察局交通警察大隊94年10月19日北市警交大執
      字第09434915400號函、 大宗掛號函件聯影本等在卷為憑
      ，則本件應有合法送達，業據原審詳載理由依據。抗告人
      指稱原審逕依員警證述，而認已合法送達等語，委不足採
      。至抗告人指稱員警無法提出送達證明，顯係胡亂加倍處
      罰等情，亦無理由。
（三）又抗告人雖本件測速器是否精準，惟本案所使用之固定測
      速器，業經經濟部標準檢驗局檢驗合格在案，有經濟部標
      準檢驗局93年7月28日M0000000號雷達測速儀檢定合格證
      書在卷可稽（見原審94年度交聲字第1446號卷第32頁），
      則本件測速器之正確性，應可確認。況證人盧信春已於原
      審明確結證本件測速器不致有誤，且業已放寬至逾60公里
      始為拍照等語，參以證人盧信春所述，應屬可信，已如前
      述，則本件測速器係測得本件違規車輛確有超速之事實，
      始為拍照等情，應可確認。原審業已審酌對抗告人有利或
      不利之情事，並認證人盧信春所述可採，並無偏頗情事。
      抗告人抗告意旨（三）所指，為無理由。
（四）而抗告人於91年6月1日上午9時43分許， 確有本件交通違
      規，且已於91年6月18日以大宗掛號郵件寄出， 未有退件
      紀錄，本件交通裁決書應已合法送達至抗告人等情，業據
      原審詳載理由依據。則本件既無逾時送達，抗告人辯稱本
      件裁決書送達時已逾3年，依法應予免罰等語， 顯不足採
      。
（五）又抗告人所稱對開立於本件罰單前後之罰單，均已繳納，
      本件則為未合法收受送達等語，惟抗告人繳納交通違規罰
      鍰之習慣為何？是否確有繳納所有交通違規罰鍰？均與本
      案無涉。縱抗告人所稱對本件罰單前後之罰單均已繳納一
      事，確屬實情，亦無解於抗告人確有本件交通違規之事實
      及逾期未繳之情。抗告人抗告意旨（五）所指，委不足採
      。
（六）按交通違規之汽車所有人、駕駛人如逾期未繳納交通違規
      罰鍰，得就該罰鍰加倍處罰，道路交通管理處罰條例第65
      條第2項定有明文。本件交通裁決書既已合法送達， 且抗
      告人逾期確未繳納，依法自得加倍處罰。而罰鍰是否依法
      加倍處罰，乃係原處分機關本於專業考量而依法行使之裁
      量權限，原處分機關既係依法裁量，且未逾越法定裁量權
      限，則本件加倍處罰之處分，自屬合法且適當。抗告人指
      稱本件處以雙倍罰鍰無理，且無法證明抗告人已收受裁決
      書，不得對抗告人加倍處罰等語，亦不足採。
（七）縱上所述，抗告人本件所指，均無理由，應予駁回。
據上論結，應依道路交通案件處理辦法第26條，道路交通管理處
罰條例第89條，刑事訴訟法第412條，裁定如主文。
中    華    民    國    95    年    5     月    17    日
                  交通法庭審判長法  官  蔡秀雄
                                法  官  黃金富
                                法  官  周煙平
以上正本證明與原本無異。
不得再抗告。
                                        書記官  蕭麗珍
中    華    民    國    95    年    5     月    17    日


司法院資訊處製作；財團法人民間司法改革基金會備份。
